臺灣屏東地方法院民事裁定　　　　　　　　94年度抗字第16號
抗　告　人　甲○○
相　對　人　乙○○○
上列抗告人因與相對人間聲請拍賣抵押物事件，對於中華民國94
年10月13日本院94年度拍字517 號裁定提起抗告，本院裁定如下
：
    主  文
抗告駁回。
抗告程序費用由抗告人負擔。
    理  由
一、本件原裁定意旨略以：抗告人於民國88年11月22日向第三人
    許秀玉借用蓬萊乾谷3 萬台斤，約定於89年11月22日清償，
    並以抗告人所有坐落屏東縣新園鄉○○段25地號、田、面積
    864 平方公尺土地（下稱系爭不動產），為許秀玉設定抵押
    權以為擔保，並辦畢登記，嗣因讓與，上開債權及抵押權輾
    轉由相對人取得。詎抗告人於清償期屆至後，並未依約履行
    ，相對人聲請裁定拍賣抵押物即系爭不動產，經核並無不合
    ，應予准許等語。
二、抗告意旨則以：抗告人有無向許秀玉借用蓬萊乾谷3 萬台斤
    ，尚有爭執，且許秀玉將上開債權及抵押權讓與他人，未經
    通知抗告人，對抗告人並不生效力，容有惡意詐財之嫌，原
    裁定遽依相對人之聲請，准予拍賣系爭不動產，於法不合云
    云，而提起抗告，並聲明：原裁定廢棄，相對人拍賣抵押物
    之聲請應予駁回。
三、按抵押權人，於債權已屆清償期，而未受清償者，得聲請法
    院拍賣抵押物，就其賣得價金而受清償，民法第873 條第1
    項定有明文。依此項規定聲請拍賣抵押物係屬非訟事件，法
    院所為准駁之裁定，並無確定實體法上法律關係存否之性質
    ，於債權及抵押權之存否均無既判力，祇須其抵押權已經依
    法登記，且債權已屆清償期而未受清償，法院即應為准許拍
    賣抵押物之裁定。如對於此項法律關係有爭執時，應由有爭
    執之人提起訴訟，以求解決，不得僅依抗告程序聲明其有爭
    執，並據為廢棄拍賣裁定之理由（最高法院51年台抗字第26
    9 號判例參照）。查本件抗告人以系爭不動產所設定之抵押
    權為普通抵押權，並非最高限額抵押權，亦非法定抵押權，
    更非未經登記之擔保物權，無94年2 月5 日修正公布、同年
    8 月5 日施行之非訟事件法第73條及第74條規定之適用。茲
    依土地登記簿之記載，上開抵押權所擔保債權之清償期既已
    於89年11月22日屆至，而未受清償，原裁定依土地登記簿所
    載抵押權人即相對人之聲請，准予拍賣系爭不動產，揆諸前
    開說明，於法自無不合。抗告人爭執其曾向許秀玉借用蓬萊
    乾谷3 萬台斤，並謂本件債權及抵押權之讓與對其不生效力
    ，應提起訴訟以求解決，其以此為由提起抗告，求為廢棄原
    裁定並駁回相對人拍賣抵押物之聲請，非有理由。
四、據上論結，本件抗告為無理由，依非訟事件法第21條第2 項
    、第46條、民事訴訟法第495 條之1 第1 項、第449 條第1
    項、第78條，裁定如主文。
中　　華　　民　　國　　94　　年　　12    月　　29　　日
                  民事第二庭    審判長法　官　阮世賢
                                      法　官　吳思怡
                                      法　官　春生
正本係照原本作成。
本裁定不得抗告。
                                      書記官  洪榮華
中　　華　　民　　國　　94　　年　　12    月　　29　　日
